【裁判字號】    95,上訴,2197
【裁判日期】    951122
【裁判案由】    毒品危害防制條例
【裁判全文】
臺灣高等法院臺中分院刑事判決        95年度上訴字第2197號
上  訴  人
即  被  告  甲○○
                    （另案羈押於臺灣彰化看守所）
上列上訴人即被告因毒品危害防制條例案件，不服臺灣彰化地方
法院中華民國95年8月8日第一審判決（起訴案號：臺灣彰化地方
法院檢察署95年度毒偵字第2499號），提起上訴，及經臺灣彰化
地方法院檢察署檢察官移送併辦（案號臺灣彰化地方法院檢察署
95年度毒偵字第3587號），本院判決如下：
    主  文
原判決撤銷。
甲○○連續施用第一級毒品，累犯，處有期徒刑壹年。扣案之海
洛因壹包（淨重零點壹陸公克）沒收銷燬之。
    事  實
一、甲○○前於民國90年間曾因施用第一、二級毒品及竊盜案件
    ，經台灣彰化地方法院各判處有期徒刑9月、7月及10月確定
    ， 嗣並經台灣彰化地方法院裁定應執行有期徒刑1年11月，
    再於92年間因施用第一級毒品及竊盜案件，經台灣彰化地方
    法院各判處有期徒刑1年確定 ，嗣並經台灣彰化地方法院裁
    定應執行有期徒刑1年11月 ，而其入監接續執行前開案件後
    ， 於95年3月12日執行完畢。又於89年間因施用毒品案件，
    經依台灣彰化地方法院裁定送強制戒治後，於90年8月1日因
    停止戒治付保護管束而出所，嗣於91年3月3日保護管束期滿
    未經撤銷而視為執行完畢。詎仍不知警惕，甲○○仍不知戒
    除毒品 ，復於上開強制戒治執行完畢釋放後5年內，基於施
    用第一級毒品海洛因之概括犯意，自95年6月14日下午7時許
    起，至同年6月底止 ，先後在彰化縣田尾鄉○○路旁、及同
    縣北斗鎮河濱公園等地，均以將第一級毒品海洛因摻入香菸
    內，再點火吸食之方式，施用海洛因多次。嗣於同年月15日
    下午6時30分許 ，為警在彰化縣北斗鎮○○里○○路與新市
    街路口查獲，並扣得海洛因1包 （淨重○‧一六公克）。嗣
    又於95年8月9日14時30分 ，在彰化縣溪湖鎮○○里○○路○
    段17巷8號，為警查獲，並扣得甲○○所有 ，尚未使用過之
    注射針筒1支。
二、案經彰化縣警察局北斗分局報告臺灣彰化地方法院檢察署檢
    察官偵查起訴，及移請本院併案審理。
    理  由
一、本案被告甲○○（以下簡稱為被告）對於上開犯罪事實，已
    分別於警、偵訊中，及於原審法院及本院審理時，均坦白承
    認，被告二次經警採尿送驗均呈嗎啡陽性反應，亦有彰化縣
    警察局北斗分局委託檢驗尿液與真實姓名對照表及詮昕科技
    股份有限公司濫用藥物尿液檢驗報告各二件在卷可憑，足證
    被告之自白與事實相符。另扣案之白粉一包，經送請法務部
    調查局鑑定結果，確係海洛因無訛 ，亦有該局95年7月13日
    出具之調科壹字第 140013085號鑑定通知書一紙在卷可按，
    足徵被告之自白與事實相符。再被告前於89年間曾因施用毒
    品案件，經依台灣彰化地方法院裁定送強制戒治後，於90年
    8月1日因停止戒治付保護管束而出所，嗣於91年3月1日保護
    管束期滿未經撤銷而視為執行完畢乙節，有臺灣彰化地方法
    院檢察署刑案資料查註紀錄表及臺灣高等法院被告全國前案
    紀錄表各一份在卷可參。綜上，本件事證明確，被告上開施
    用毒品之犯行，應堪認定。
二、按海洛因係毒品危害防制條例第2條第2項第 1款所規定之第
    一級毒品，不得非法持有、施用，被告違反上開規定，非法
    持有進而施用海洛因，核被告所為，係犯毒品危害防制條例
    第10條第1項之施用第一級毒品罪 。至於被告非法持有第一
    級毒品之低度行為，已被其非法施用第一級毒品之高度行為
    所吸收，應不另論罪。又按被告行為後，刑法連續犯之規定
    雖自95年7月1日起即已被刪除，就此部分，被告行為後之法
    律已有變更。惟本案被告於舊法時期所犯多次施用第一級毒
    品海洛因之犯行，因其犯罪時間緊接，犯罪構成要件相同，
    顯係基於概括犯意反覆而為，應合於修正前刑法第56條連續
    犯之規定，而屬裁判上一罪。雖依據修正前刑法第56條之規
    定，得加重其刑至二分之一，但依據新法，因刑法連續犯之
    規定已被刪除，則應依其行為之次數定犯罪之罪數，後再依
    刑法第51條之規定為數罪併罰定其應執行刑。以本案被告多
    次施用第一級毒品海洛因之情節觀之，被告行為後廢除連續
    犯之法律並不利於被告，則依據刑法第2條第1項前段之規定
    ，自仍應適用95年7月1日修正前之刑法上開規定對被告處罰
    。是被告上開多次施用第一級毒品海洛因之犯行，其犯罪時
    間既屬緊接，犯罪構成要件亦屬相同，顯係基於概括犯意反
    覆而為，自仍應依行為時即修正前刑法第56條之規定，論以
    一罪，並加重其刑 。至併案意指所述被告自95年6月15日後
    某日起至同年6月底某日止之非法施用海洛因之犯行 ，與本
    件公訴人起訴之部分，有裁判上一罪之連續犯關係，應為起
    訴效力所及，本院自得一併予以審理，並此敘明。又被告前
    於90年間曾因施用第一、二級毒品及竊盜案件，經台灣彰化
    地方法院各判處有期徒刑9月、7月及10月確定，嗣並經台灣
    彰化地方法院裁定應執行有期徒刑1年11月 ，再於92年間因
    施用第一級毒品及竊盜案件，經台灣彰化地方法院各判處有
    期徒刑1年確定 ，嗣並經台灣彰化地方法院裁定應執行有期
    徒刑1年11月，而其入監接續執行前開案件後，於95年3月12
    日執行完畢。以上事實亦有臺灣彰化地方法院檢察署刑案資
    料查註紀錄表及本院被告全國前案紀錄表在卷可據。被告因
    受上開有期徒刑之執行完畢後 ，5年之內再因故意而犯本案
    之罪，不論依據修正前刑法第47條或依修正後刑法第47條第
    1項之規定，均構成累犯，對被告而言 ，並無有利或不利之
    情形，自不生新舊法比較之問題，應逕依修正前之刑法第47
    條之規定，論以累犯，並加重其刑。
三、原審判決就被告上開所犯予以論罪科刑，固屬有見，惟原審
    判決未及審酌移送本院併辦之被告上開犯罪事實，尚有未洽
    。被告上訴意指指稱本案量刑過重，雖無足取；且公訴人併
    案意旨指述被告上開所犯係屬「集合犯」部分，雖為本院所
    不採取，但原審判決既有上開可議之處，即屬無可維持，自
    應由本院將原審判決予以撤銷改判。爰審酌被告之素行、其
    非法施用第一級毒品之犯罪情節、所生危害、及被告在犯罪
    後均能坦承犯行並又自首等一切犯罪情狀 ，量處有期徒刑1
    年示懲。扣案之第一級毒品海洛因一小包（淨重0.16公克）
    ，為毒品危害防制條例第2條第2項第 1款所指之第一級毒品
    ，屬違禁物，且其包裝袋附著毒品已無從析離，爰依同條例
    第十八條第一項前段規定，沒收銷燬之。至併案扣得甲○○
    所有，尚未使用過之注射針筒1支 ，係供該次查獲前，施用
    第一級毒品所預備使用之物，應一併退回檢察官與併案部分
    一併處理，本件爰不另為沒收之諭知。
四、臺灣彰化地方法院檢察署95年 9月20日彰檢榮孝95毒偵3587
    字第40633號函移送本院併辦意旨，雖指述被告尚有於95年7
    月1日之後，至95年8月8日止 ，又有多次施用第一級海洛因
    之犯行，並認與被告本案經論罪科刑之上開犯行係「集合犯
    」之關係，爰移請本院併案審理等情。惟修正前刑法第56條
    連續犯之規定，已自95年7月1日起廢除 。本案被告在95年7
    月1日之後又施用第一級毒品海洛因之犯行 ，既在原刑法第
    56條連續犯之規定被廢除之後，又非本案檢察官起訴書所起
    訴之犯罪事實，自非本案起訴效力所及，本院尚屬無從併予
    審理。至於檢察官移送併辦意旨雖指述上開移送併案部分，
    與被告經本院判決認定之施用第一級毒品海洛因犯行，係屬
    「集合犯」。惟學理上所謂之「集合犯」，係指刑事法若干
    犯罪態樣，本質上具有反覆、延續實行之特徵，依社會通念
    於客觀上亦認為符合一個反覆、延續性之行為觀念，故立法
    時乃特別歸類，並將之定為犯罪構成要件之行為要素，而於
    刑法評價認應僅成立一罪之犯罪（如經營、從事業務等等行
    為概念）而言。公訴人以被告未戒除毒癮，即認上開移送本
    院併案審理部分，與被告經本院判決認定之上開施用第一級
    毒品海洛因犯行，係屬「集合犯」之實質上一罪，此項法律
    上之見解為本院所不採認。上開移送本院併辦之該部分，應
    退回由檢察官另為適當之處分，併此敘明。
五、又併案意旨及被告均稱：被告係將第一級海洛因及第二級毒
    品安非他命同時置入吸食器內，再加熱產生煙霧後一起施用
    ，並已扣得被告所有 ，尚未使用過之注射針筒1支及詮昕科
    技股份有限公司濫用藥物尿液檢驗報告1件 ，為其主要憑證
    云云；惟查：（一）一般海洛因之施用，乃加水置於注射針
    筒內，再行施打或摻在香菸內吸食；而安非他命則以放在玻
    璃管吸食器內或鋁箔紙上，加以燒烤吸其煙霧之方式吸食，
    被告既有施用毒品習慣，且曾因多次施用第一、二及毒品之
    犯行，經法院判刑確定在案（詳見前述），對此當無不知之
    理；況被告於警詢時供稱其吸食海洛因之方式，係將海洛因
    摻水置入針筒內，再注射海洛因進入體內或以摻入香煙後點
    燃吸食煙霧；而施用安非他命則是放置玻璃球或過濾器之吸
    食器內，以火點燃吸食產生之煙霧等語（見北警分偵字第09
    50004127號警局卷第3頁 ；見北警分偵字第0950002984號卷
    第1至2頁），是被告前開供述第一、二級毒品一併吸食之情
    節，顯與其個人施用毒品之經驗不符。（二）參酌被告第一
    次為警查獲時，僅扣得其所有之海洛因一包，並無任何之安
    非他命毒品或安非他命之吸食器扣案，且被告被查獲時所採
    集之尿液，經送鑑定結果，亦僅呈嗎啡陽性反應而已，並無
    安非他命陽性反應，此有詮昕科技股份有限公司濫用藥物尿
    液檢驗報告1件在卷可稽 。又被告第二次為警查獲時，僅扣
    得未經使用之注射針筒一支，並無任何之安非他命及其吸食
    用具扣案，顯然該支注射針筒，係供被告施用海洛因所使用
   （因安非他命之使用方式 ，不可能用針筒注射之方式），因
    此，可認定被告施用第一、二及毒品應該是分別施用，並無
    一起施用之情形。故被告上開所辯為本院所不採信。所以併
    案意指所稱，被告係一起施用第一、二級毒品，二者間有裁
    判上一罪之想像競合犯之關係，應無足採，故此部分既與本
    院認定被告前開之犯罪事實，無裁判上一罪之關係，本院自
    無從予以併案審理，而應將此部分退回檢察官，另為適法之
    處理，附此敘明。
四、據上論斷 ，應依刑事訴訟法第369條第1項前段、第364條、
    第299條第1項前段 、毒品危害防制條例第10條第1項、第18
    條第1項前段、刑法第2條第1項前段、第11條、（修正前）
    第56條、（修正前）第47條，判決如主文。
本案經檢察官乙○○到庭執行職務。
中    華    民    國    95    年    11  月    22      日
          刑事第十一庭  審判長法  官  陳  朱  貴
                              法  官  郭  同  奇
                              法  官  何  志  通
上列正本證明與原本無異。
如不服本判決應於收受送達後十日內向本院提出上訴書狀，其未
敘述上訴之理由者並得於提起上訴後十日內向本院補提理由書（
均須按他造當事人之人數附繕本）。
                              書記官  林  桂  鳳
中    華    民    國    95    年    11  月    23      日
                                                      Ａ


司法院資訊處製作；財團法人民間司法改革基金會備份。
